【裁判字號】    89,訴,1749
【裁判日期】    891129
【裁判案由】    損害賠償
【裁判全文】
臺灣臺北地方法院民事判決  八十九年度訴字第一七四九號
    原      告  甲○○
    被      告  丙○○
                丁○○
                乙○○
右當事人間損害賠償事件，本院判決如左：
    主    文
被告丙○○應給付原告新台幣萬壹仟肆佰壹拾貳元及自民國八十九年五月五日起至
清償日止，按週年利率百分之五計算之利息。
原告其餘之訴駁回。
訴訟費用由被告丙○○負擔二十分之一，餘由原告負擔。
本判決原告勝訴部分，於原告以新台幣壹萬壹仟元為被告丙○○供擔保後，得假執行
，但被告丙○○如於假執行程序實施前，以新台幣萬壹仟肆佰壹拾貳元為原告預供
擔保，得免為假執行。
原告其餘假執行之聲請駁回。
    事    實
甲、原告方面：
  壹、聲明：
    一、被告應連帶給付原告新台幣（下同）六十七萬零八百一十元及自起訴狀繕本
        送達翌日起至清償日止，按週年利率百分之五計算之利息。
    二、原告願供擔保，請准宣告假執行。
  貳、陳述：
    一、被告丙○○、丁○○及被告乙○○與同位於台北縣新店市○○街毗鄰之原告
        ，平日即因生意競爭而有嫌隙，於民國八十八年五月二十一日下午二時三十
        分許，原告與被告丙○○之女即被告丁○○二人因細故發生口角，被告丙○○與被告丁○○之婆婆即被告乙○○及被告丁○○竟於傷害人身體之犯意，
        出手拉扯原告之頭髮，並圍毆原告，致原告受有頭頂部紅腫傷三公分乘以三
        公分、上唇挫傷一公分乘以一公分、前胸皮下出血三公分乘以三公分、上腹
        部腫傷六公分乘以四公分、右手臂兩處紅腫傷（一處二公分乘以二公分、另
        一處三公分乘以二公分）、右手掌淺部割傷約三公分長、右手第三指指背擦
        傷一公分乘以一公分、右手臂後側瘀傷二公分乘以二公分、右小腿瘀傷四公
        分乘以三公分、左小腿擦傷一公分乘以零點五公分、雙側頸部瘀傷各約四公
        分乘以四公分及腦震盪之傷害，爰依共同侵權行為之法律關係請求被告連帶
        賠償原告所受之損害。
    二、原告被打傷受有損害共六十七萬零八百一十元，項目如下：
      (一)醫療費用十萬八千零一十元。
      (二)計程車資三萬一千八百元。
      (三)營業損失一十五萬零四百一十六元：原告被打後無法營業，店已關門，店中
        肉類、食品、衣物等全部損壞。
      (四)精神慰撫金三十八萬零五百八十四元。
  、證據：提出台灣台北地方法院八十八年度易字第三０一九號刑事判決、地下商
      場配置圖、景美醫院驗傷診斷書暨收據、慈濟中醫醫院門診掛號費收據、聖家
      聯合診所醫療費用收據、萬芳醫院醫療費用收據、台灣電力公司北南區營業處
      函、台北自來水事業處水費繳納證明單、中華電信股份有限公司電信費收據、
      估價單、出貨單為證。
乙、被告方面：
  壹、被告丙○○、丁○○：
    一、聲明：
      (一)駁回原告之訴及假執行之聲請。
      (二)如受不利判決，願供擔保請准免為假執行。
    二、陳述：
      (一)於八十八年五月二十一日下午二時三十分許，被告丁○○抱著十個月大兒子
        正與對面茶葉店老闆娘葉素鳳聊天時，原告竟用腳踢翻螃蟹車，再拿起拖鞋
        用力打被告丁○○胸口，拖鞋掉落後再打被告丁○○一拳，丁○○之子受到
        驚嚇大聲嚎哭，被告風秀玲與乙○○聞聲前來勸阻原告，詎原告非但不停手
        反而拉扯被告丙○○之衣服、頭髮，致被告丙○○受傷。被告並未毆打原告
        ，原告於與被告丙○○互相拉扯中自己跌倒受傷，被告乙○○年邁多病，亦
        不可能毆打原告。
      (二)原告提出之賠償請求不合理，且被告亦有遭原告毆打，原告亦有過失。
    三、證據：提出北城生活廣場聯合聲援書為證。
  貳、被告乙○○未於最後言詞辯論期日到場，惟據其之前到庭及提提出之書狀所作
      聲明、陳述與其餘被告相同。
丙、本院依職權調閱卷本院八十八年度易字第三０一九號刑事卷（含台灣台北地方法
    院檢察署八十八年度偵字第一二六一三號偵查卷）及台灣高等法院八十九年度上
    易字第九八０號刑事卷，並向景美醫院、慈濟中醫醫院、聖家聯合診所、萬芳醫
    院函詢原告看診原因是否與被人打傷有關。
    理    由
甲、程序方面：
    本件被告乙○○未於言詞辯論期日到場，核無民事訴訟法第三百八十六條各款所
    列情形，爰依原告之聲請，由其一造辯論而為判決。
乙、得心證之理由：
  一、原告起訴主張：原告於八十八年五月二十一日下午二時三十分許與被告丙○○
      之女即被告丁○○因細故發生口角，被告丙○○與被告丁○○之婆婆即被告乙○○及被告丁○○竟圍毆原告，致原告受有頭頂部紅腫傷、上唇挫傷、前胸皮
      下出血、上腹部腫傷、右手臂紅腫傷、右手掌淺部割傷、右手第三指指背擦傷
      、右手臂後側瘀傷、右小腿瘀傷、左小腿擦傷、雙側頸部瘀傷及腦震盪等傷害
      ，爰依共同侵權行為之法律關係請求被告連帶賠償原告六十七萬零八百一十元
      （醫療費用十萬八千零一十元、計程車資三萬一千八百元、營業損失一十五萬
      零四百一十六元、精神慰撫金三十八萬零五百八十四元）等情。
      被告則以：原告先出手毆打被告丁○○，被告風秀玲與乙○○聞聲勸阻原告，
      原告非但不停手反而拉扯被告丙○○，致被告丙○○受傷，被告並未毆打原告
      ，原告提出之賠償請求不合理，且原告亦有過失等語，資為抗辯。
  二、本件原告主張被告丙○○於八十八年五月二十一日下午二時三十分許毆打原告
      ，致原告受有頭頂部紅腫傷、上唇挫傷、前胸皮下出血、上腹部腫傷、右手臂
      兩處紅腫傷、右手掌淺部割傷、右手第三指指背擦傷、右手臂後側瘀傷、右小
      腿瘀傷、左小腿擦傷、雙側頸部瘀傷及腦震盪之傷害乙節，業經提出景美醫院
      驗傷診斷書、本院八十八年度易字第三０一九號刑事判決為證，被告丙○○雖
      辯稱伊並未打傷原告，然查，上開事實業經證人蔡素鳳及劉玉枝於台灣台北地
      方法院檢察署八十八年度偵字第一二六一三號偵查案件中證明屬實，被告丙○○並經本院刑事庭判決傷害有罪處拘役四十日確定在案，業據本院調閱該案卷
      宗互核相符，堪信原告之主張為真正。
  三、按因故意或過失，不法侵害他人之權利者，負損害賠償責任；不法侵害他人之
      身體或健康者，對於被害人因此喪失或減少勞動能力，或增加生活上之需要時
      ，應負損害賠償責任；不法侵害他人之身體、健康者，被害人雖非財產上之損
      害，亦得請求賠償相當之金額，民法第一百八十四條第一項前段、第一百九十
      三條第一項、第一百九十五條第一項前段定有明文。本件原告因被告丙○○之
      行為受有頭頂部紅腫傷等傷害，被告丙○○之傷害行為，與原告之損害間，顯
      有相當因果關係，原告自得就其所受損害請求被告賠償，茲就原告主張之損害
      ，分別審酌如下：
    (一)醫藥費用部分：原告主張其因本件傷害行為支出醫藥費十萬八千零一十元，固
      據提出景美醫院收據、慈濟中醫醫院門診掛號費收據、聖家聯合診所醫療費用
      收據、萬芳醫院醫療費用收據為證。惟查，經本院向慈濟中醫醫院、聖家聯合
      診所及萬芳醫院函詢結果，原告自八十八年起於慈濟中醫醫院主要看診原因為
      月經異常，其看診時亦未說其病症係遭人打傷所致，故該院無法說明其病症係
      因被人打傷造成；原告於八十九年二月二十五日至聖家聯合診所就診之病歷，
      主要症狀為感冒，與被告人打傷無關；原告在萬芳醫院婦產科、內分沁科、血
      液腫瘤科、消化內科、皮膚科內、心臟內科就診均與被人打傷無關，此有慈濟
      中醫醫院八十九年七月二十五日函、聖家聯合診所八十九年七月十二日八九聖
      診字第０一六號函及萬芳醫院八十九年九月十九日萬院醫字第八九九九一號函
      在卷可稽，是原告所提與前開有關之醫療費用收據均不得採為原告所受損害之
      證據。另原告提出之萬芳醫院Ｚ000000000號收據僅載明實收金額二
      千六百元，並無費用項目之記載，無從認定該筆費用為原告因本件侵權行為所
      生財產上之損害，亦不得請求被告丙○○賠償。至原告在萬芳醫院神經內科看
      診自訴頭痛乃自被打後才發生，檢查時八十八年六月九日有頭肌肉壓痛，但無
      明顯傷痕，因果關係乃根據病人自訴，學理上不無可能有關連，此有萬芳醫院
      前開函在卷足憑，是該部分之醫療費用應可認係被告丙○○之傷害行為所致之
      損害。依上所述，本件原告因本件傷害行為所受醫療費用損害計為一千零六十
      元（景美醫院二百五十元、萬芳醫院八百一十元），原告請求超過該金額之部
      分，即非正當。
    (二)車資部分：原告主張其因往返醫院接受治療，共計支出計程車資三萬一千八百
      元，並未提出證據證明。然查，原告確曾因本件傷害行為於八十八年五月二十
      一日至景美醫院看診、於八十八年五月二十六日、六月九日、七月二十日、七
      月二十九日、十一月二十三日至萬芳醫院看診，此有前揭醫院之醫療費用收據
      附卷可佐，原告請求該六天往返車資之損害，尚無不合，應按公車車資計算其
      損害。經查，自原告住所台北縣新店市○○街至景美醫院單程公車票價為二十
      六元為原告所自承，至萬芳醫院單程係二段公車票價三十元則為被告所是認，
      準此，原告所受車資損害計為三百五十二元（26×2＋30×2×5＝352），原告
      逾此所為車資請求，尚有未合。
    (三)營業損失部分：原告主張被打後無法營業，店中肉類、食品、衣物等全部損壞
      ，受有損失一十五萬零四百一十六元，雖據提出台灣電力公司北南區營業處函
      、台北自來水事業處水費繳納證明單、中華電信股份有限公司電信費收據、估
      價單、出貨單為證。惟查，上開費用均係原告開店之支出，尚難謂係因被告丙○○之傷害行為所致勞動能力之喪失或減少，或生活上之需要之增加。原告復
      自承無法提出收入資料及繳稅資料以證明事發當時工作收入（見八十九年七月
      五日言詞辯論筆錄），且依原告所受前開傷勢，亦難認為已達不能工作之程度
      ，故原告請求工作損失，難認有據。
    (四)精神上損害賠償部分：原告主張因身體受傷致精神上受有痛苦，請求被告賠償
      三十八萬零五百八十四元。經查，本件係因原告先出手毆打被告丁○○，被告
      丙○○為保護其女乃與原告互毆，原告亦因傷害經台灣高等法院八十九年度上
      易字第九八０號判決有罪確定在案，有該判決在卷可按，本院審酌原告所受傷
      害係紅腫傷、挫傷、割傷、擦傷及腦震盪等尚屬非鉅，衝突發生原因又係原告
      肇致，並考量兩造之身份、地位及經濟能力（兩造均為北城生活廣場小吃街店
      商），認原告請求三十八萬零五百八十四元，尚嫌過高，應予核減為三萬元，
      始為允當，逾此數額之請求，為無理由。
    (五)綜上所述，原告依侵權行為損害賠償之規定得請求被告丙○○給付三萬一千四
      百一十二元（1060＋352＋30000＝31412）。
  四、第按當事人主張有利於己之事實者，就其事實有舉證之責任，民事訴訟法第二
      百七十七條前段著有明文。本件原告主張被告丁○○、乙○○有侵權行為，然
      為渠等所否認，自應由原告負舉證責任。原告既未能舉證以實其說，而刑事判
      決復認定係原告傷害被告丁○○，原告告訴被告丁○○傷害部分則經檢察官為
      不起訴處分，揆諸首揭說明，原告就有利於己之事實既未盡舉證之責，即應承
      擔敗訴之不利益。從而，原告本於侵權行為之法律關係請求被告連帶給付六十
      七萬零八百一十元及自起訴狀繕本送達翌日起至清償日止，按週年利率百分之
      五計算之利息，要非可採。
  五、從而，原告本於侵權行為損害賠償之規定請求被告丙○○給付三萬一千四百一
      十二元及自起訴狀繕本送達翌日即八十九年五月五日起至清償日止，按週年利
      率百分之五計算之利息，為有理由，應予准許，逾此所為之請求為無理由，應
      予駁回。
丙、假執行之宣告：
    本件原告勝訴部分，原告及被告丙○○均陳明願供擔保，請准宣告假執行或免為
    假執行，經核於法並無不合，爰分別酌定相當之擔保金額宣告之；至原告敗訴部
    分，其假執行之聲請即失所附麗，不予准許。
據上論結：原告之訴為一部有理由，一部無理由，依民事訴訟法第三百八十五條第一
項前段、第七十九條但書、第三百九十條第二項、第三百九十二條，判決如主文。
中      華      民      國    八十九    年     十一     月     二十九   日
                              民事第四庭法      官  劉又菁
右為正本係照原本作成
如對本判決上訴，須於判決送達後廿日內向本院提出上訴狀
中      華      民      國    八十九    年     十一     月     二十九   日
                                        法院書記官  黃瓊滿


司法院資訊處製作；財團法人民間司法改革基金會備份。
